臺灣高等法院臺中分院刑事判決      100年度交上易字第824號
上  訴  人
即  被  告  何昕
上列上訴人因過失傷害案件，不服臺灣臺中地方法院100年度交
易字第46號中華民國100年3月31日第一審判決（起訴案號：臺灣
臺中地方法院檢察署99年度偵字第22801、27692號），提起上訴
，本院判決如下：
    主  文
上訴駁回。
    事  實
一、何昕  於民國99年7月8日下午6時許，搭乘陳振成所駕駛之
    車牌號碼2813-TZ號自用小客車，欲至臺中市南屯區文山國
    小前站牌轉乘公車；而陳振成駕駛上開車輛沿臺中市○○區
    ○○路95巷（起訴書誤載為嶺東路）由西往東方向行駛，於
    同日下午6時26分許，行經該巷與嶺東路交岔路口前方路段
    停等紅燈時，何昕  原應注意行人乘車時，車未停妥，不得
    上下車，且汽車臨時停車或停車，開啟或關閉車門時，應注
    意行人、其他車輛，並讓其先行，且依當時天候晴、為暮光
    、路面乾燥無缺陷、無障礙物、視距良好等客觀情形，並無
    不能注意之特別情事，竟在陳振成所駕駛車輛離路面邊緣逾
    40公分距離時，未注意後方車輛，即開啟車門下車；適有林
    月霞騎駛車牌號碼116-EMA號重型機車，亦沿臺中市○○區
    ○○路95巷（起訴書誤載為嶺東路）由西往東方向行經該路
    段，見何昕  突然開啟上開車輛之右前車門而煞避不及，其
    騎乘之機車擦撞到向外開啟之上開車輛右前車門側邊，因而
    人車倒地，致受有右前臂83公分及21擦挫傷、右大腿18
    6公分及255公分擦挫傷、右膝22公分擦挫傷、右小腿
    208公分擦挫傷、右足32公分擦挫傷等傷害（陳振成所
    涉過失傷害部分，業已與林月霞達成和解，並經林月霞撤回
    對陳振成過失傷害告訴，陳振成部分另由原審為不受理判決
    確定）。何昕  於肇事後，在未被有偵查犯罪職權之機關或
    公務員知悉前，留在現場向前來處理之員警自首而接受裁判
    。
二、案經林月霞訴由臺灣臺中地方法院檢察署檢察官偵查起訴。
    理    由
壹、證據能力部分：
一、按除顯有不可信之情況外，公務員職務上製作之紀錄文書、
    證明文書，從事業務之人於業務上或通常業務過程所須製作
    之紀錄文書、證明文書，亦得為證據，刑事訴訟法第159 條
    之4第1、2款定有明文。查卷內之臺中市○○○道路交通事
    故現場圖、道路交通事故調查報告表(一)(二)、臺中市○○○道
    路交通事故肇事人自首情形紀錄表、林新醫院診斷證明書影
    本各1份，分別係公務員職務上製作之紀錄文書、證明文書
    ，及從事業務之人於業務上所製作之紀錄文書、證明文書，
    為公務員依職權所為，或從事業務之人於業務上或通常業務
    過程所須製作，與其責任、信譽攸關，若有錯誤、虛偽，公
    務員、從事業務之人可能因此擔負刑事及行政責任，且該等
    文書經常處於可能受公開檢查之狀態，其正確性及真實之保
    障極高，故並無顯有不可信之情況，依上開規定，自得為證
    據。
二、按被告以外之人於審判外之陳述，雖不符刑事訴訟法第159
    條之1至第159條之4等前4條之規定，而經當事人於審判程序
    同意作為證據，法院審酌該言詞陳述或書面陳述作成時之情
    況，認為適當者，亦得為證據。當事人、代理人或辯護人於
    法院調查證據時，知有第159條第1項不得為證據之情形，而
    未於言詞辯論終結前聲明異議者，視為有前項之同意，刑事
    訴訟法第159條之5定有明文。立法意旨在於傳聞證據未經當
    事人之反對詰問予以核實，原則上先予排除。惟若當事人已
    放棄反對詰問權，於審判程序中表明同意該等傳聞證據可作
    為證據；或於言詞辯論終結前未聲明異議，基於尊重當事人
    對傳聞證據之處分權，及證據資料愈豐富，愈有助於真實發
    見之理念，且強化言詞辯論主義，使訴訟程序得以順暢進行
    ，上開傳聞證據亦均具有證據能力。查本案下列所援引之全
    部卷證資料，檢察官、被告及其辯護人於本案辯論終結前均
    不爭執其證據能力，本院審酌各該證據作成時之情況，並無
    不法取得之情形，認亦適合作為本案之證據，揆諸上開說明
    ，各該證據均有證據能力。
貳、實體部分：
一、訊據上訴人即被告（下稱被告）何昕  固坦承於上開時間搭
    乘陳振成所駕駛之前揭車輛，並在途中下車等情不諱，惟矢
    口否認有何過失傷害犯行，辯稱：當時我有跟陳振成說我要
    下車，陳振成車輛是停在停車場出入口的邊緣，並沒有在出
    入口凹進去的裡面，只是在出入口的旁邊，並不是停在路中
    間，我開門下車都有注意後方來車云云。經查：
  (一)被告何昕  雖辯稱：當時我有跟陳振成說伊要下車，陳振成
    車輛是停在停車場出入口的邊緣，並沒有在出入口凹進去的
    裡面，只是在出入口的旁邊云云。惟同案被告陳振成於原審
    審理時以證人身分證稱：車子停在嶺東路95巷等紅燈，前面
    還有2、3台車，我停在快車道上，被告何昕  坐在副駕駛座
    ，她要下車都沒有跟我知會，被告何昕  突然打開車門就碰
    到告訴人林月霞的機車，告訴人機車擦撞我副駕駛座的門旁
    邊，擦撞之後就倒下去，當時被告何昕  還沒有下車還在車
    上，我就告知被告何昕  先下車看告訴人情況，那時我有跟
    被告何昕  講我有小朋友要去接，我就先離開，之後我有去
    醫院看告訴人，……在嶺東路與嶺東路95巷口停等紅燈，在
    等紅燈時，被告何昕  就自己開車門下車，對於被告何昕
    說她有跟我講在這邊停車就好，我有意見，因為我在等紅燈
    ，怎麼可能讓她下車等語（見原審卷第39、40頁）；另告訴
    人林月霞於偵查中以證人身分證稱：對方將車停在路中間，
    我經過該處時，乘客開右側車門，我閃避不及就撞上去了等
    語（見偵查卷第39頁），又其於原審審理時以證人身分證稱
    ：當時我騎駛機車往嶺東路方向，我合法行走在機車道上，
    突然2813-TZ號自用小客車副駕駛座開啟車門，我反應不及
    ，就被副駕駛座的車門撞到我機車，撞到哪裡我不記得，因
    為我當時嚇到，我當時速度很慢，我有緊急煞車，但來不及
    還是撞上，當時2813-TZ號自用小客車停在路中央，旁邊有1
    條機車可以通行的距離，再旁邊就是停車場的入口等語（見
    原審卷第41頁背面）。則同案被告陳振成及告訴人林月霞均
    證稱：當時陳振成所駕駛車輛並非停在路邊等語，且原審亦
    對被告何昕  提出之路口監視器光碟進行勘驗，依近距離鏡
    頭監視器畫面顯示，同案被告陳振成車輛確實在停等紅燈，
    且同案被告陳振成之車輛從監視器畫面右方出現至停在畫面
    右上方處時，其行駛之動線過程中並無明顯右偏，仍平行維
    持與黃色中央分隔線一定之距離，有勘驗筆錄在卷可憑（見
    原審卷第66頁背面），足見同案被告陳振成當時確實在停等
    紅燈，並無刻意靠路邊停車讓被告何昕  下車之動作，是同
    案被告陳振成、告訴人林月霞上開證詞，應堪採信，是被告
    何昕  應係在同案被告陳振成停等紅燈未靠邊停車時，即自
    行開啟車門。
  (二)又被告何昕  雖辯稱：陳振成的車輛是停在停車場出入口的
    邊緣，並沒有在出入口凹進去的裡面，只是在出入口的旁邊
    ，並不是停在路中間，以這個停車位置往後看，根本看不到
    後面，因為一路上都是地磚，除非機車是騎上地磚，又在照
    片以白色箭頭標示告訴人機車係向右進入停車場入口來超車
    云云（見原審卷第26頁照片）。惟告訴人林月霞於原審審理
    時以證人身分證稱：伊是直行，沒有像被告何昕  在照片中
    標示之白色箭頭彎行等語（見原審卷第42頁）；且同案被告
    陳振成、告訴人林月霞於原審審理時以證人身分各自在現場
    照片上標示當時停車位置（見原審卷第25、52頁），2人標
    示之停車位置均離路邊有一段機車可通行之距離，互核相符
    ，堪信為真；又原審亦對被告何昕  提出之路口監視器光碟
    進行勘驗，亦無法看出同案被告陳振成車輛係停在停車場出
    入口邊緣，是被告何昕  以前詞置辯而認無法看到告訴人之
    機車云云，顯無可採。至被告何昕  以告訴人林月霞機車事
    發後停在停車場出入口轉角處之照片（見原審卷第50頁），
    而質疑告訴人違法自右進入停車場入口超車云云，然告訴人
    於原審審理時證稱：機車原本倒在地上，有被挪過，我也移
    到旁邊一點點，是我自己移過去的等語（見原審卷第42頁）
    ，而被告何昕  雖辯稱：告訴人機車倒地被人扶起，從頭到
    尾沒有移動云云，然依卷內之臺中市○○○道路交通事故現
    場圖（見偵查卷第18頁）並未繪製告訴人機車位置，顯示告
    訴人機車已有移動，是告訴人機車既已移動，自不得以移動
    後之位置來推測車禍情況，被告何昕  以此而認定告訴人違
    法自右進入停車場入口超車云云，顯無可採。
  (三)按停車時應依車輛順行方向緊靠道路右側，但單行道應緊靠
    路邊停車，其右側前後輪胎外側距離緣石或路面邊緣不得逾
    40公分，在單行道左側停車時，比照辦理；汽車臨時停車或
    停車，開啟或關閉車門時，應注意行人、其他車輛，並讓其
    先行；又行人乘車時，車未停妥，不得上下車，道路交通安
    全規則第112條第2、3款，同規則第136條第3款分別定有明
    文。本件依卷內之臺中市○○○道路交通事故現場圖（見偵
    查卷第18頁），告訴人機車倒地產生之油漬，距離路邊有50
    公分，顯見車禍當時同案被告陳振成所駕駛車輛距離路邊應
    有50公分以上，並未緊靠路邊；且被告何昕  在同案被告陳
    振成所駕駛車輛停等紅燈時，即開啟車門下車，已如前述，
    被告何昕  顯然有違前揭車輛未停妥，不得下車之規定；又
    同案被告陳振成車輛既非停在停車場入口邊緣，同案被告陳
    振成車輛右後方自非人行磚，而是機車可通行之車道，被告
    何昕  當可自後視鏡或轉頭觀察後方來車，惟被告何昕  竟
    未察覺告訴人機車，足徵被告何昕  開啟車門時，並未注意
    後方來車，亦未禮讓告訴人機車先行，且觀諸卷附前揭現場
    照片及道路交通事故調查報告表(一)，當時天候晴、暮光、路
    面乾燥、無缺陷、無障礙物且視距良好，依當時路況及天候
    ，被告何昕  並無不能注意之情形，其在車輛未停在路邊，
    又疏未注意後方來車來往車輛，即開啟車門，而發生本案車
    禍，並致告訴人受有前揭傷害，則被告何昕  自有過失，且
    被告何昕  之過失駕駛行為與告訴人所受傷害間，亦具相當
    因果關係，至為明確。
  (四)被告何昕  雖於偵查及本院審理中另辯稱：不是我開車門碰
    到告訴人，事發當時我開車門已經下車了，是告訴人閃過就
    摔倒云云。惟查，被告何昕  開啟車門後，告訴人林月霞所
    駕駛之機車先行撞上該車門後，被告何昕  才下車等情，業
    據被告何昕  於警詢中供述明確（見偵查卷第25頁），且同
    案被告陳振成於警詢中亦供稱：前方路口紅燈我停車，何小
    姐（即被告何昕  ）說要下車，開啟右前車門時，後方之機
    車就撞上我的右前車門，何小姐下車，我就先行離開等語（
    見偵查卷第21頁），且同案被告陳振成所駕駛上開車輛右前
    車門側邊確有烤漆脫落之情形，有警員提出之照片可參（見
    偵查卷第33、34頁），顯見被告何昕  開啟車門尚未下車前
    ，告訴人林月霞所騎乘之機車即已撞上陳振成所駕駛車輛之
    右前門，且告訴人林月霞亦非因閃過陳振成駕駛之車輛而摔
    倒甚明，被告何昕  上開所辯，洵無足採。
  (五)又被告何昕  雖辯稱：肇事點前兩路燈間距分別為97及99個
    地磚，一個地磚應該為30公分正方形規格，如為2秒通過第1
    個路燈97個地磚間距，時速約52公里，超出該路段速限云云
    。然計算車速應精確量取所有距離及時間，不得僅擷取其中
    片段為之，否則分毫之差，即無法呈現當時情況，而原審對
    被告何昕  提出之路口監視器光碟進行勘驗，依遠距離鏡頭
    監視器顯示之畫面並無法看到停車場出入口，亦未拍攝到告
    訴人林月霞機車撞到被告陳振成車輛之畫面，是無法確認告
    訴人林月霞之機車出現在畫面後到車禍位置之距離及時間，
    且道路交通事故現場圖亦無事發當時之煞車痕跡，亦無法精
    確得出告訴人機車當時之車速，從而無從依監視畫面來推論
    告訴人林月霞車速，而認告訴人林月霞與有過失。
  (六)此外，並有臺中市○○○道路交通事故現場圖、道路交通事
    故調查報告表(一)(二)、臺中市○○○道路交通事故肇事人自首
    情形紀錄表、林新醫院診斷證明書影本各一份，及照片33張
    在卷可稽。本案事證明確，被告何昕  前揭犯行，洵堪認定
    ，應予依法論科。
二、論罪科刑：
  (一)核被告何昕  所為，係犯刑法第284條第1項前段之過失傷害
    罪。
  (二)被告何昕  肇事後報案等待員警到場處理，並陳明自己係肇
    事者及陳述肇事經過一節，有臺中市○○○道路交通事故肇
    事人自首情形紀錄表一紙在卷可參（見偵查卷第27頁），與
    自首要件相符，爰依刑法第62條前段之規定，減輕其刑。
三、原審審理結果認被告何昕  罪證明確，適用刑法第284條第1
    項前段、第41條第1項前段、第62條前段，刑法施行法第1條
    之1第1項、第2項前段等規定，並審酌被告何昕  應於車輛
    停置於路邊時方得下車，且下車開啟車門應注意後方來車，
    並禮讓後方來車先行，且依當時情形，亦無不能注意之情事
    ，竟疏未注意及此，貿然下車開啟車門，因此過失致告訴人
    受有上開傷勢，暨其犯罪之手段、過失程度、告訴人所受傷
    害，迄今尚未與告訴人達成和解等一切情狀，量處拘役59日
    ，並諭知易科罰金之折算標準等情，核其認事、用法、量刑
    均無不當。被告上訴意旨猶執前詞，否認犯罪，其上訴為無
    理由，應予駁回。
據上論斷，應依刑事訴訟法第368條，判決如主文。
本案經檢察官沈淑宜到庭執行職務。
中    華    民    國   100    年    8     月    30    日
            刑事第五庭  審判長法  官  趙  春  碧
                              法  官  賴  恭  利
                              法  官  卓  進  仕
以上正本證明與原本無異。
不得上訴。
                              書記官  郭  振  祥
中    華    民    國   100    年    8     月    30    日
附錄論罪科刑法條
刑法第284條第1項：
因過失傷害人者，處6月以下有期徒刑，拘役或5百元以下罰金，
致重傷者，處1年以下有期徒刑、拘役或5百元以下罰金。